【裁判字號】    97,消債清,112
【裁判日期】    980424
【裁判案由】    清算事件
【裁判全文】
臺灣臺中地方法院民事裁定           97年度消債清字第112號
聲  請  人  辛○○
債  權  人  香港商香港上海豐銀行股份有限公司
                      統一編號.
法定代理人  丁○○
債  權  人  中國信託商業銀行股份有限公司
                      統一編號.
法定代理人  卯○○
債  權  人  玉山商業銀行股份有限公司
                      統一編號.
法定代理人  壬○○
債  權  人  台新國際商業銀行股份有限公司
                      統一編號.
法定代理人  丑○○
債  權  人  聯邦商業銀行股份有限公司
                      統一編號.
法定代理人  戊○○
債  權  人  國泰世華商業銀行股份有限公司
                      統一編號.
法定代理人  己○○
債  權  人  台北富邦商業銀行股份有限公司
                      統一編號.
法定代理人  甲○○
債  權  人  渣打國際商業銀行股份有限公司
                      統一編號.
法定代理人  丙○○
債  權  人  美商花旗銀行股份有限公司
                      統一編號.
法定代理人  乙○○
債  權  人  遠東國際商業銀行股份有限公司
                        1樓及.
                      統一編號.
法定代理人  子○○
                        1樓及.
債  權  人  荷商荷蘭銀行股份有限公司台北分公司
                        、3樓.
                      統一編號.
法定代理人  癸○○
債  權  人  友邦國際信用卡股份有限公司
                      統一編號.
法定代理人  寅○○
債  權  人  安泰商業銀行股份有限公司
                      統一編號.
法定代理人  庚○○
上列當事人因消費者債務清理事件聲請清算，本院裁定如下：
    主  文
債務人辛○○自中華民國九十八年四月二十七日起開始清算程序
。
    理  由
一、按法院開始清算程序之裁定，應載明其年、月、日、時，並
    即時發生效力，消費者債務清理條例第八十三條第一項定有
    明文。
二、本件債務人主張：其於九十五年間參與債務協商，每月繳納
    四萬餘元，但因其經營直銷失敗，終致無力清償而毀諾，爰
    依法聲請清算等語。經查債務人主張之事實，業據提出九十
    五年債務協商協議書、財產清單、財稅所得資料等為證。依
    上述資料所示，債務人於九十六年並無任何收入，則其不能
    履行債務協商金額，應屬不可歸責於己之事由所致。此外本
    件又查無債務人有消費者債務清理條例第六條第三項、第八
    條或第八十二條第二項所定駁回清算聲請之事由存在，則債
    務人聲請清算，應屬有據，爰裁定如主文。
三、次查，經本院依職權向各金融機關債權人函查債務人消費明
    細紀錄顯示，債務人消費內容多為大筆直銷商品（美商如新
    ）、百貨消費（中友百貨、新光三越、衣蝶百貨）、保險支
    出（富邦人壽、國寶人壽）、服飾購物（發條兔子、東森購
    物）及國外旅遊（易遊網、千路旅行社、吉帝旅行社等，地
    點則為香港、日本、美國及中國等地）及大筆預借現金等。
    按債務人九十五年度之綜合所得僅為二十一萬餘元，然其九
    十五年間之消費額度仍高；而九十五年前之消費金額，更係
    顯然逾越日常合理生活費用之情事，此有卷附債務人消費明
    細附卷可稽，上述消費性質均非生活必要之支出，而係浪費
    、投機之性質。尤依債務人配偶江建銘九十六年之財稅清單
    顯示，其自美商如新獲取之收益即高達六十八萬餘元（平均
    每月近五萬餘元），足見債務人負債之主要原因即為支持配
    偶經營直銷，大量刷卡屯貨，創造高額業績，獲取直銷獎金
    。
四、又債務人之消費內容既如前述，核與消費者債務清理條例第
    一百三十四條第四款所稱：「浪費、賭博或其他投機行為，
    致財產顯然減少或負擔過重之債務」等不免責事由相當。是
    以本件縱令進入清算程序，恐將因其清算不足受償部分無法
    獲得免責裁定而徒增程序勞費，毫無實益。雖經本院曉諭是
    否考慮撤回清算，重行協商，俾免清算無法免責，然本件債
    務人仍請求聲請清算，爰依法裁定如主文。
中    華    民    國    98    年    4     月    24    日
                            民事庭法官  張升星
上為正本係照原本作成
本裁定不得抗告
中    華    民    國    98    年    4     月    24    日
                            書  記  官  洪加芳


司法院資訊處製作；財團法人民間司法改革基金會備份。
